【裁判字號】    99,抗,734
【裁判日期】    990628
【裁判案由】    假扣押
【裁判全文】
臺灣高等法院民事裁定                   99年度抗字第734號
抗  告  人  乙○○
相  對  人  甲○○
上列當事人間請求假扣押事件，抗告人對於中華民國98年12月9
日臺灣臺北地方法院98年度裁全字第7062號裁定，提起抗告，本
院裁定如下：
    主  文
原裁定廢棄。
相對人在原法院之聲請駁回。
聲請及抗告費用由相對人負擔。
    理  由
一、相對人於原法院聲請意旨略以：兩造於民國（下同）98年
    8月16日透過住商不動產師大店之仲介，就抗告人所有門牌
    號碼臺北市○○街16巷17號1樓之房地（下稱系爭房地）簽
    訂買賣契約（系爭買賣契約），約定價金新台幣（以下同）
    3,400 萬元，並由相對人依約交付第1期款340萬元，抗告人
    於出售系爭房地時保證系爭房地前方空地可施作圍牆作為專
    屬停車空間，詎相對人於簽訂系爭買賣契約後向主管機關申
    請雜項執照以便施作圍牆，經主管機關告知需檢附同棟住戶
    同意書始可請領，抗告人就此事竟稱尚有住戶要求需另給付
    50萬元始同意出具同意書，相對人始知受騙，相對人乃撤銷
    系爭買賣契約，並請求抗告人返還其已付價金340萬元，惟
    抗告人置之不理，顯有意逃避相對人之追償，且避免抗告人
    隱匿財產，聲請本件假扣押等語。
二、原法院則以：相對人所陳上情，業經其提出不動產買賣契約
    書影本等件外，復陳明願供擔保，應認足補其釋明之欠缺，
    而准許相對人假扣押之聲請等語。
三、抗告意旨略以：相對人並未釋明本件假扣押之原因，況且相
    對人請求抗告人返還之第1期買賣價款340萬元，係由相對人
    交付予系爭買賣價金履約保證人安信建築經理股份有限公司
    （下稱安信公司）之信託專戶，抗告人並未收受，抗告人在
    約定條件成就前無從取得相對人已給付之價金，本件實無假
    扣押之原因等語。
四、按請求及假扣押之原因，應釋明之。前項釋明如有不足，而
    債權人陳明願供擔保或法院認為適當者，法院得定相當之擔
    保，命供擔保後為假扣押。92年2月9日修正公佈之民事訴訟
    法第526條第1項、第2項規定甚明。所謂假扣押之原因，即
    債務人有日後不能強制執行或甚難執行之虞或應在外國為強
    制執行者是也，同法第523條亦有明文。諸如債務人浪費財
    產、增加負擔、或就其財產為不利益之處分，將達於無資力
    之狀態、或移住遠地、逃匿無蹤或隱匿財產等情形均屬之。
    債權人就假扣押之原因，依法有釋明之義務，亦即需提出可
    使法院信其主張為真實之證據，必待釋明有所不足，而債權
    人陳明願供擔保後，始得准為假扣押；若債權人未釋明假扣
    押之原因，即不符假扣押之要件，法院自應駁回其聲請（最
    高法院94年度台抗字第1182號、第152號、93年度台抗字第9
    37號裁定要旨參照）。
五、查相對人主張抗告人以詐術誘使其簽訂系爭買賣契約，依民
    法第88條、第92條及第179條規定或物之瑕疵擔保解除契約
    責任，抗告人均應將相對人依約支付之第1期價款340萬元予
    以返還等情，固據其提出系爭買賣契約書、臺北古亭郵局98
    年9月30日第01978號存證信函（見原法院卷第6-16頁）以釋
    明其請求之原因。惟有關假扣押之原因，相對人僅於原法院
    民事假扣押聲請狀及本院陳述意見狀陳稱：抗告人以虛偽不
    實之事項誘騙相對人簽約，經相對人多次催告協商仍置之不
    理，毫無誠信可言，且抗告人無意返還詐騙相對人所得價款
    ，系爭房地仍為抗告人所有，若不予實施查封，抗告人顯有
    隱匿、處分財產移轉予其子女或逃避債務之可能云云（見原
    法院卷第4頁、本院卷第18-19頁），並據提出環球商務法律
    事務所99年4月30日（99）環上字第265號函為憑（見本院卷
    第21-25頁），然均不足以釋明抗告人有浪費財產，增加負
    擔，或就財產為積極之不利益處分，將成為無資力之狀態，
    或將移往遠地、逃匿無縱、隱匿財產，以致需就抗告人之財
    產假扣押始能保全相對人請求之假扣押原因。況且抗告人抗
    辯依兩造所簽訂系爭買賣契約第2條約定，系爭買賣之履行
    委由安信公司辦理買賣價金履約保證，各次買賣價金均應依
    約存匯入安信公司於金融機構所開立之專戶，由安信公司確
    認兩造間權利義務履行之結果，並依據兩造所簽署相關契約
    之約定辦理價金給付或返還作業，伊並未收受第1期價金等
    情，並提出相對人支付第1期價款所簽發受款人為安信公司
    之支票、買賣價金履約保證書為憑（見本院卷第6、10頁）
    ，且為相對人所不爭，是相對人原請求抗告人返還其所交付
    之340萬元，既仍由安信公司持有中，相對人就此部分之請
    求對抗告人即無假扣押之原因。至相對人事後擴張請求為抗
    告人應給付740萬元及其法定遲延利息（見本院卷第23-25頁
    之民事擴張訴之聲明狀），雖已逾前開安信公司持有之340
    萬元，然亦不足以釋明相對人有為本件假扣押之原因。相對
    人就假扣押之原因既未盡釋明之責，自不符假扣押之要件。
    是原裁定就相對人之假扣押聲請，未就上開假扣押要件逐一
    審究，率以裁定命供擔保而准予假扣押，於法顯有未合。抗
    告意旨指摘原裁定不當，求為廢棄，為有理由，自應由本院
    廢棄原裁定，並駁回相對人於原法院之假扣押聲請。
據上論結，本件抗告為有理由，爰裁定如主文。
中    華    民    國    99    年    6     月    28    日
                    民事第十二庭
                        審判長法  官  陳駿璧
                              法  官  李昆曄
                              法  官  李媛媛
正本係照原本作成。
本裁定除以適用法規顯有錯誤為理由外，不得再抗告。如提起再
抗告，應於收受後10日內委任律師為代理人向本院提出再抗告狀
。並繳納再抗告費新台幣１千元。
中    華    民    國    99    年    6     月    29    日
                              書記官  李華安

司法院資訊處製作；財團法人民間司法改革基金會備份。
